【裁判字號】    99,訴,394
【裁判日期】    991123
【裁判案由】    搶奪
【裁判全文】
臺灣基隆地方法院刑事判決               99年度訴字第394號
公  訴  人  臺灣基隆地方法院檢察署檢察官
被      告  王金花
指定辯護人  本院公設辯護人  林富貴
上列被告因搶奪案件，經檢察官提起公訴（99年度偵字第1918號
），本院判決如下：
    主  文
王金花意圖為自己不法之所有，而搶奪他人之動產，處有期徒刑
肆月，如易科罰金，以新台幣壹仟元折算壹日。緩刑貳年。
    事  實
一、王金花（無不法前科）因罹患重度憂鬱症，認知與判斷能力
    受憂鬱症狀之影響而減損，致其為意思表示、受意思表示和
    辨識意思表示效果之能力較正常一般人減低，為精神耗弱之
    人。其於民國99年4 月14日10時20分許，至基隆市○○區○
    ○路26號之「財神銀樓」，向該銀樓店長羅淑惠告稱欲購買
    價格約新台幣（下同）4 萬元以內之金項鍊，羅淑惠遂取出
    金項鍊3 條置放櫃台上供王金花挑選，王金花因所攜帶之現
    金不足，竟意圖為自己不法之所有，於同日11時許，利用羅
    淑惠及其他店員招呼其他客人而不及防備之際，以徒手抓起
    該3 條金項鍊，得手後隨即衝出店外，羅淑惠乃追出並呼喊
    搶劫，於前開銀樓旁肉鬆店任職之朱峰義聞聲即自後追趕，
    王金花奔逃至基隆市○○路17巷與愛二路口，遭朱峰義攔下
    並壓制在地，警員獲報後旋趕赴現場，而查獲王金花。
二、案經基隆市警察局第一分局報告臺灣基隆地方法院檢察署檢
    察官偵查起訴。
    理  由
一、按被告以外之人於審判外之言詞或書面陳述，除法律有規定
    者外，不得作為證據；又被告以外之人於審判外之陳述，雖
    不符刑事訴訟法第159 條之1 至第159 條之4 之規定，而經
    當事人於審判程序同意作為證據，法院審酌該言詞陳述或書
    面陳述作成時之情況，認為適當者，亦得為證據；另當事人
    、代理人或辯護人於法院調查證據時，知有第159 條第1 項
    不得為證據之情形，而未於言詞辯論終結前聲明異議者，視
    為有前項之同意，刑事訴訟法第159 條第1 項、第159 條之
    5分別定有明文。查本案下列所引用之供述及非供述證據，
    經本院依法踐行調查證據程序，檢察官、被告、辯護人均不
    爭執各該證據之證據能力（見本院卷第51至53頁），且亦查
    無依法應排除其證據能力之情形，本院審酌上開證據資料製
    作時之情況，尚無違法不當及證明力明顯過低之瑕疵，亦認
    為以之作為證據應屬適當，是依刑事訴訟法第159 條之4 、
    第159 條之5 規定意旨，後述所引用證據之證據能力均無疑
    義，先予敘明。
二、前開事實，業據被告王金花於本院審理時坦承不諱，核與證
    人羅淑惠於警詢及偵查、證人朱峰義於警詢時證述情節相符
    ，並有贓物認領保管單1 紙、照片12幀在卷可按，堪認被告
    前開自白與事實相符，堪以採信。本件事證明確，被告犯行
    堪以認定，應予依法論科。
三、核被告王金花所為，係犯刑法第325 條第1 項之搶奪罪。查
    被告因中度精神障礙，而領有中華民國身心障礙手冊，有身
    心障礙手冊影本在卷可按（見偵查卷第23頁），另經本院委
    請長庚醫療財團法人基隆長庚紀念醫院對被告進行精神鑑定
    結果，認被告因罹患重度憂鬱症，致其為意思表示、受意思
    表示和辨識意思表示效果之能力，雖然未達到「顯有不足」
    之程度，但已較正常一般人減弱，有該院99年9 月20日（99
    ）長庚院基法字第143 號函暨所附之精神鑑定報告書在卷可
    稽（見本院卷第39至42頁），再佐以證人羅淑惠於偵查中結
    證稱：當時被告看金項鍊約看了4 、50分鐘，一直沒有決定
    ，伊覺得她的行為怪怪的，她不像一般消費者要什麼東西，
    她完全不看伊，她是頭低低，頭髮蓋住自己，伊請其他小姐
    看好她，她還是一直支支吾吾等語（見偵查卷第37、38頁）
    ，是綜合前揭事證及上開精神鑑定報告結果，堪認被告案發
    當時之辨識行為違法及依其辨識而行為之能力，有顯著減低
    之情形，應已達精神耗弱之程度，爰依刑法第19條第2 項規
    定減輕其刑。茲審酌被告因一己之貪念，搶奪他人之財物，
    所為殊不可取，惟念其並無不法前科，有臺灣高等法院被告
    前案紀錄表在卷可稽，因罹患重度憂鬱症，認知與判斷能力
    受憂鬱症狀之影響而有所減損，致犯本案，犯後坦承犯行，
    態度尚佳等一切情狀，量處如主文所示之刑，並諭知易科罰
    金之折算標準。又被告前未曾因故意犯罪受有期徒刑以上刑
    之宣告，業如前述，本院認其經此教訓後，當知警惕，應無
    再犯之虞，且被告罹患重度憂鬱症，需積極接受治療，若由
    家屬在旁妥善照護，對其病情當較有所助益，因認其所受宣
    告之刑，以暫不執行為適當，爰併予宣告緩刑2 年，以啟自
    新。次查被告雖因患有重度憂鬱症，致辨識行為違法之能力
    顯著減低，而犯下本件搶奪犯行，然本院考量被告並無任何
    不法前科，搶奪時並未施加不法暴力，遭證人朱峰義制伏時
    亦無激烈之抵抗，此經證人朱峰義於警詢時陳明在卷，並有
    配偶曹平凡可照顧被告之生活，堪認被告應無再犯之虞，亦
    無暴力攻擊之習性，而無危害公共安全之虞，因認本案尚無
    依刑法第87條第2 項規定宣告監護處分之必要，附此敘明。
據上論斷，應依刑事訴訟法第299 條第1 項前段，刑法第325 條
第1 項、第19條第2 項、第41條第1 項前段、第74條第1 項第1
款，判決如主文。
本案經檢察官王亞樵到庭執行職務。
中    華    民    國    99    年    11    月    23    日
                  刑事第五庭審判長法  官    齊  潔
                                  法  官    王慧惠
                                  法  官    蔡和憲
以上正本證明與原本無異。
如不服本判決應於收受送達後10日內向本院提出上訴書狀，並應
敘述具體理由；其未敘述上訴理由者，應於上訴期間屆滿後20日
內向本院補提理由書(均須按他造當事人之人數附繕本)「切勿逕
送上級法院」。
中    華    民    國    99    年    11    月    23    日
                                   書記官   翁其良
論罪法條：
中華民國刑法第325條
（普通搶奪罪）
意圖為自己或第三人不法之所有，而搶奪他人之動產者，處 6
月以上 5 年以下有期徒刑。
因而致人於死者，處無期徒刑或 7 年以上有期徒刑，致重傷者
，處 3 年以上 10 年以下有期徒刑。
第 1 項之未遂犯罰之。

司法院資訊處製作；財團法人民間司法改革基金會備份。
